【裁判字號】    95,訴緝,177
【裁判日期】    950918
【裁判案由】    毒品危害防制條例
【裁判全文】
臺灣板橋地方法院刑事判決             95年度訴緝字第177號
公  訴  人  臺灣板橋地方法院檢察署檢察官
被      告  甲○○
                  （現另案於臺灣臺北監獄臺北分監執行中）
上列被告因違反毒品危害防制條例案件，經檢察官提起公訴（94
年度核退毒偵字第1591號），暨移送併案審理（94年度核退毒偵
字第2323號），被告就被訴事實為有罪之陳述，本院告知被告簡
式審判程序之旨，並聽取當事人之意見後，合議庭裁定由受命法
官獨任進行簡式審判程序，本院判決如下：
    主  文
甲○○連續施用第一級毒品，處有期徒刑玖月。
    事  實
一、甲○○前於民國93年間因施用毒品案件，經本院於93年1 月
    30日以93年度毒聲字第130 號裁定送觀察、勒戒後，認無繼
    續施用之傾向，於93年3 月18日釋放出所，並由臺灣板橋地
    方法院檢察署檢察官於93年3 月22日以93年度毒偵字第282
    號不起訴處分確定在案。詎甲○○明知海洛因為毒品危害防
    制條例所規定之第一級毒品，仍於前揭觀察、勒戒執行完畢
    釋放後5 年內，基於連續施用第一級毒品之概括犯意，先於
    94年2 月25日晚間9 時許，在臺北縣板橋市○○街36之5 號
    2 樓201 室（起訴書略載於94年2 月26日為警採尿前26小時
    內某時，在不詳處所），以將第一級毒品海洛因摻入香菸內
    吸食之方式，施用第一級毒品海洛因乙次，另於94年9 月6
    日中午某時，在位於臺北縣土城市○○街127 號住處，以上
    開方式，施用第1 級毒品海洛因乙次。嗣經警於94年2 月25
    日23時許，在上址查獲，並扣得非甲○○所有之殘渣袋2 只
    ，另於同年9 月6 日16時10分許，在臺北縣新莊市○○街40
    6 巷口查獲。經警分別採集甲○○之尿液送驗結果均呈鴉片
    類陽性反應，而查悉上情。
二、案經臺北縣政府警察局板橋分局報告臺灣板橋地方法院檢察
    署檢察官偵查起訴暨移送併案審理，經合議庭裁定以簡式審
    判程序審理。
    理由
壹、程序方面：
    按本件被告甲○○所犯施用第一級毒品之犯行，係死刑、無
    期徒刑、最輕本刑為3 年以上有期徒刑以外之罪，其於準備
    程序就前揭被訴事實為有罪之陳述，經法官告知簡式審判程
    序之旨，並聽取其與公訴人之意見後，本院認適宜改依簡式
    審判程序進行之情形，爰依刑事訴訟法第273 條之1 第1 項
    、第284 條之1 ，由本院合議庭以裁定由受命法官獨任進行
    簡式審判程序，合先敘明。
貳、實體方面：
一、上開犯罪事實，業據被告甲○○於本院調查、審理時坦承不
    諱（詳本院95年9 月4 日訊問及審判筆錄），而除被告自白
    外，被告為警採集尿液檢體送請臺灣檢驗科技股份有限公司
    以酵素免疫分析法、氣相層析質譜儀分析法鑑驗結果，均呈
    鴉片類陽性反應，有該公司94年3 月22日、94年9 月20日所
    出具之濫用藥物尿液檢驗報告（詳94年度核退毒偵字第1591
    號卷第5 頁、94年度核退毒偵字第2323號卷第2 頁）2 紙存
    卷可按，被告自白查與事實相符，應堪採信。據上，被告之
    尿液經以氣相層析質譜儀分析法檢驗，既係呈鴉片類陽性反
    應，顯見被告應有在前揭犯罪時、地連續施用第一級毒品海
    洛因之行為甚明。是本案事證明確，被告犯行堪以認定，應
    依法論科。
二、查被告行為後，刑法業於94年2月2日修正公布，95年7月1日
    起施行，其中與本件有關之第2 條（新舊法比較）業已修正
    ，並刪除刑法第56條（連續犯）之規定。按「行為後法律有
    變更者，適用行為時之法律，但行為後之法律有利於行為人
    者，適用最有利於行為人之法律」，修正後刑法第2 條第1
    項定有明文。此條規定係規範行為後法律變更所生新舊法律
    比較適用之準據法，本身尚無新舊法比較之問題，於新法施
    行後，應一律適用新法第2 條第1 項之規定，為「從舊從輕
    」之比較，先予敘明。再按本次法律變更，比較時應就罪刑
    有關之共犯、未遂犯、想像競合犯、牽連犯、連續犯、結合
    犯，以及累犯加重、自首減輕暨其他法定加減原因（如身分
    加減）與加減例等一切情形，綜其全部罪刑之結果而為比較
    （最高法院95年5 月23日95年度第8 次刑庭會議決議參照）
    。按「連續數行為而犯同一之罪名者，以一罪論，但得加重
    其刑至二分之一」，修正前刑法第56條定有明文，此條文經
    修正刪除。亦即被告基於概括犯意所為之數行為，自95年7
    月1日 起已不再成立連續犯而得論以一罪，而應依具體行為
    之性質論罪。查被告本案所為多次施用第一級毒品犯行均發
    生於新法施行之前，被告施用第一級毒品所為之各次行為，
    時間、地點、對象，各均獨立，但其時間緊接，所犯係構成
    要件相同之罪名，主觀上顯係基於概括犯意所為，為連續犯
    ，依修正前刑法第56條規定，論以一罪，較依新法分論以多
    次施用第一級毒品罪之結果，對被告較為有利，先予敘明。
三、查海洛因屬毒品危害防制條例第2條第2項第1款所明定之第
    一級毒品，不得持有及施用。次查被告甲○○前於93年間因
    施用毒品案件，經本院於93年1 月30日以93年度毒聲字第13
    0 號裁定送觀察、勒戒後，認無繼續施用之傾向，於93年3
    月18日釋放出所，並由臺灣板橋地方法院檢察署檢察官於93
    年3 月22日以93年度毒偵字第282 號不起訴處分確定乙節，
    有臺灣高等法院被告前案紀錄表1 份存卷可按，故而被告於
    前揭觀察、勒戒執行完畢釋放後5 年內再度施用第一級毒品
    之行為，依毒品危害防制條例第23條第2 項規定，係犯毒品
    危害防制條例第10條第1 項之施用第一級毒品罪。而被告施
    用第一級毒品海洛因前、後，持有第一級毒品海洛因之低度
    行為，均應為其施用之高度行為所吸收，皆不另論罪。又被
    告先後多次施用第一級毒品海洛因之犯行，均時間緊接，犯
    意概括，且所犯構成要件復相同，應依修正前刑法第56條連
    續犯之規定，論以一罪，並加重其刑。公訴人雖未就被告於
    94 年9月6 日中午某時之施用第一級毒品之犯行（即移送併
    辦部分）提起公訴，惟該部分犯行與已起訴部分，有連續犯
    之裁判上一罪關係，為起訴效力所及，本院自得併予審理。
    爰審酌被告曾因施用毒品而觸法，經觀察、勒戒後，應知所
    惕勵，當知悉施用毒品之危害及其違法性，詎其仍因自制力
    薄弱，並漠視法令禁制，而再犯本案，顯不知悛悔，應嚴予
    非難，惟其施用毒品行為於本質上係屬自我戕害行為，反社
    會性之程度應屬較低，且所生危害，實以自戕身心健康為主
    ，對於他人生命、身體、財產等法益，尚無明顯而重大之實
    害，及被告犯罪後尚知坦承犯行之態度等一切情狀，量處如
    主文所示之刑，以資懲儆。至扣案之第一級毒品海洛因殘渣
    袋2 只，被告堅詞否認為其所有，復查無證據足資證明確為
    被告所有之物，且該等物品均非屬違禁物，亦無證據證明係
    與本案有關，爰不併為沒收之諭知，附此敘明。
據上論斷，應依刑事訴訟法第273條之1第1項、第299條第1 項前
段，毒品危害防制條例第10條第1 項，刑法第2 條第1 項前段、
第11條前段、修正前刑法第56條，判決如主文。
本案經檢察官吳宗光到庭執行職務。
中    華    民    國    95    年    9     月    18    日
                        刑事第十七庭  法  官  鄭燕璘
上列正本證明與原本無異。
如不服本判決應於送達後10日內向本院提出上訴狀
                                      書記官  呂紹明
中    華    民    國    95    年    9     月    18    日
附錄本案論罪科刑法條全文：
毒品危害防制條例第10條：
施用第一級毒品者，處6月以上5年以下有期徒刑。


司法院資訊處製作；財團法人民間司法改革基金會備份。
